【裁判字號】    89,重訴,41
【裁判日期】    900711
【裁判案由】    損害賠償
【裁判全文】
臺灣雲林地方法院民事判決  八十九年度重訴字第四一號
    原      告  甲○○
    訴訟代理人  李建忠律師
    被      告  乙○○
右當事人間請求損害賠償事件，本院判決如左：
    主      文
被告應給付原告新台幣壹佰貳拾萬玖仟玖佰捌拾肆元，及自民國八十八年一月十五
日起至清償日止，按週年利率百分之五計算之利息。
原告其餘之訴駁回。
訴訟費用由被告負擔五分之一，餘由原告負擔。
本判決第一項於原告以新台幣肆拾萬元供擔保後，得假執行。
原告其餘假執行之聲請駁回。
    事      實
甲、原告方面：
一、聲明：
（一）被告應給付原告新台幣（下同）六百二十萬四千八百零七元，及自起訴狀繕本
      送達之翌日起至清償日止，按週年率百分之五計算之利息。
（二）願供擔保請准宣告假執行。
二、陳述：
（一）被告於民國八十八年八月二日二十三時許，駕駛ＲＯ─五五四０號自小客車，
      由雲林縣斗六市往斗南鎮方向行駛，途經雲林縣斗六市○○路及雲林路口之交
      叉路口前時，原應注意車前狀況，且依當時晴天、天氣良好、夜間有照明、無
      障礙物、視距良好之狀況下，又無不能注意之情形，竟疏於注意，撞上原告之
      機車，致原告人車倒地，並受有腦挫傷併硬膜下血腫、硬腦膜上血腫、左側鎖
      骨骨折等傷害。案經台灣高等法院台南分院判處被告有期徒刑四月確定，且原
      告現亦仍在醫院治療中，有沙鹿童綜合醫院診斷證明書影本可證。
（二）按因故意或過失不法侵害他人之權利者，負損害賠償責任，又不法侵害他人身
      體或健康者，對於被害人因此喪失或減少勞動能力或增加生活上之需要時應負
      損害賠償責任，再不法侵害他人之身體健康，被害人雖非財產之損害亦得請求
      賠償相當之金額，民法第一百八十四條第一項前段、一百九十三條第一項、一
      百九十五條第一項前段分別定有明文，茲將原告因被告之侵權行為受有之損害
      敘述如下：
      １、原告車禍前係在文企業社工作，每月薪津為一萬五千元，然原告因被告
          上揭之侵權行為致腦部受有傷害，目前記憶力喪失、人格異常、排便失禁
          ，日常生活需在他人照顧下始得維持之，且治癒機率渺茫，日後已無法再
          像正常人一般照顧自己生活起居，原告之工作能力業已完全喪失，故請求
          被告賠償自八十八年八月起至六十歲止之減少勞動能力損失，共計五百十
          一萬五千元。
      ２、原告因該車禍所受之傷害為腦挫傷併硬腦膜下血腫、硬腦膜上血腫、左側
          鎖骨骨折，以目前記憶力喪失、人格異常及排便失禁下，日常生活均賴家
          人照料，日後必須至醫院長期診療及開刀治療，受此重傷，精神及肉體所
          之傷害、痛苦及折磨不可言諭，亦導致家人精神上重大之傷害，父母痛苦
          萬分、寢食難安且需花費龐大醫藥來治療原告，故請求被告賠償精神慰藉
          金三百萬元。
（三）被告駕車時置應注意之交通安全規定不理，不管交通安全，而在喝酒之狀況下
      亦執意開車，且於肇事後又無立即將原告送醫急救，而導致原告重傷而終生需
      倚賴人照顧難以治癒之憾事，爰依侵權行為損害賠償請求權訴請被告賠償。
三、證據：提出財政部台灣省中區國稅局各類所得扣繳暨免扣繳憑單、沙鹿童綜合醫
    院診斷證明書、台灣高等法院台南分院八十九年度交上易字第五七九號刑事判決
    影本各一份為證。
乙、被告方面：
一、聲明：原告之訴駁回。
二、陳述：伊就本件車禍發生確有過失，然因原告請求太多，伊無法賠償，伊願賠償
    一百二十萬元。
丙、本院依職權調閱台灣高等法院台南分院八十九年度交上易字第五七九號乙○○過
    失傷害全部刑事卷、函詢財團法人天主教若瑟醫院、沙鹿童綜合醫院有關原告因
    本件車禍就診等相關事項、及向財政部台灣省中區國稅局雲林縣分局調取兩造財
    產歸戶資料及八十六年至八十八年間所得稅申報資料，並囑託行政院國軍退除役
    官兵輔導委員會台中榮民總醫院鑑定原告之精神狀態，及工作能力喪失比例。
    理      由
一、原告主張被告於八十八年八月二日二十三時許，駕駛ＲＯ─五五四０號自小客車
    ，由雲林縣斗六市往斗南鎮方向行駛，途經雲林縣斗六市○○路及雲林路口之交
    叉路口前時，罔視交通規則，致原告受有腦挫傷併硬膜下血腫、硬腦膜上血腫、
    左側鎖骨骨折之傷害，爰依民法第一百八十四條第一項前段、一百九十三條第一
    項、一百九十五條第一項前段請求被告賠償伊不能工作損失五百十一萬五千元、
    精神慰撫金三百萬元，及法定遲延利息等語。被告則以伊就本件車禍發生確有過
    失，然因原告請求太多，伊無法賠償，伊願賠償一百二十萬元等語置辯。
二、經查，有關被告於八十八年八月二日晚間十一時許駕駛車輛前，曾服用有酒類成
    份之全酒麻油雞食品，其明知自己吐氣所含酒精濃度已達每公升零點四一毫克，
    依規定已不得駕車，且達不能安全駕駛動力車輛之程度，竟執意駕駛車牌號碼Ｒ
    Ｏ─五五四○號自小客車外出，而於同晚十一時五十五分許，沿雲林縣斗六市○
    ○路由斗六市往斗南鎮方向行駛，途經雲林縣斗六市○○路○段與大學路交岔路
    口附近，雲林路三段方向安全島末端前，原應注意汽車駕駛人應注意車前狀況，
    並隨時採取必要之安全措施，且該路段係市區道路，行車速度不得超過時速四十
    公里，而依當時雖為夜間，但有照明，天氣為晴，路面乾燥，該路段並無障礙物
    或缺陷，視距且良好，並無不能注意之情事，詎其疏未注意，貿然以時速五十公
    里之速度超速疾駛，竟以車頭追撞在其前方外側車道行駛，由原告駕駛之車牌號
    碼ＶＱＴ─七三五號機車，致原告人車倒地，滑行約四十二點三公尺，並受有腦
    挫傷併硬腦膜下血腫、硬腦膜上血腫及左側鎖骨骨折等傷害，而陷於無自救力之
    狀態，被告卻因一時畏懼，而未停車施以救護，即離去現場遺棄無自救力之原告
    ，而將車輛開往雲林縣斗六市○○路○段三○二號友人住處停放，嗣因自省未當
    ，旋即通知救護車前去救護，而被告因上揭過失傷害犯行由台灣高等法院台南分
    院判處有期徒刑四月，並得易科罰金確定在案之事實，為兩造所不爭，復由本院
    調閱上開刑事案卷核對無訛，並有上開刑事判決附卷可稽，堪信為真實。
三、按因故意或過失，不法侵害他人之權利者，負損害賠償責任，民法第一百八十四
    條第一項前段定有明文。再不法侵害他人之身體或健康者，對於被害人因此喪失
    或減少勞動能力或增加生活上之需要時，應負損害賠償責任、不法侵害他人之身
    體、健康、名譽或自由者，被害人雖非財產上之損害，亦得請求賠償相當之金額
    ，同法第一百九十三條第一項、第一百九十五條第一項亦分別定有明文。查被告
    因上揭過失行為致發生本件車禍，而造成原告受有前揭之傷害，業如前述，乃構
    成侵權行為，揆之前揭法律規定可知，被告自應負損害賠償責任。茲就原告請求
    之金額分別審核如下：
    （一）減少勞動能力損失部分：
          按當事人主張有利於己之事實者，就其事實有舉證之責任，民事訴訟法第
          二百七十七條前段定有明文。所謂舉證係指就爭訟事實提出足供法院對其
          所主張者為有利認定之證據而言，若所舉證據，不能對其爭訟事實為相當
          之證明，自無從認定其主張為真正。又主張法律關係存在之當事人，就該
          法律關係發生所須具備之要件，應先負舉證之責任，原告就其主張之事實
          ，不舉證證明者，被告本無須就其抗辯之事實，負舉證之責任，縱令被告
          就其抗辯事實不能舉證，或其所舉證據尚有疵累，亦應駁回原告之請求，
          此為舉證責任分擔之原則，最高法院十七年度上字第九一七號判例參照。
          本件原告主張因被告上開行為，致其喪失全部勞動能力，而減少共計五百
          十一萬五千元收入之情，雖據提出沙鹿童綜合醫院診斷證明書、八十七年
          度扣繳憑單為證，惟為被告所否認，揆之前揭說明可知，自應由原告就主
          張喪失全部工作能力一事負舉證責任。經查，觀之卷附診斷證明書雖載原
          告因本件車禍受有腦挫傷併硬腦膜下血腫、硬腦膜上血腫、左側鎖骨骨折
          之傷害，目前記憶力喪失、人格異常、有時排便失禁、日常生活需在他人
          監護下等情，然此診斷證明書乃係原告於八十八年八月三日至同月二十六
          日至沙鹿童綜合醫院住院時期所呈現之病症，而由該院於八十八年十二月
          十五日所開具之證明書，原告自難執此證明書遽以主張其日後喪失全部工
          作能力。又有關原告因本件車禍之就診情形，亦經本院函詢沙鹿童綜合醫
          院及財團法人天主教若瑟醫院相關事宜，沙鹿童綜合醫院函覆稱：「．．
          ．二、出入院時間：八十八年八月三日至八十八年八月二十六日共二十四
          日、八十八年九月六日至八十八年九月十八日共十三日、八十九年四月二
          十四日至八十九年四月二十八日共五日。三、至八十九年五月四日止，傷
          口部分已痊癒，神智清楚，但仍有記憶力差及易怒之情形，此症狀不一定
          能痊癒。可算是精神耗弱之情形。四、尚未完全喪失工作能力。喪失之比
          例難以判定，應避免壓力大或操勞之工作。對日常之生活起居工作有些微
          影響。」有該院九十年二月一日（９０）沙鹿童欽字第０五九號函附卷可
          稽；財團法人天主教若瑟醫院亦函覆稱：「．．二、患者廖小姐於八十八
          年十月十二日入院，十月十六日（按該函誤繕為十二月十六日，然參之卷
          附出院病歷摘要可知應為十月十六日）出院；八十八年十二月二十三日入
          院，十二月二十四日（按該函誤繕為十月二十四日）出院；八十九年十一
          月四日入院，十一月五日出院，皆因鎖骨骨髓炎重覆發炎所致，故甚難完
          全痊癒。其精神狀態是否已達精神喪失或耗弱，須由精神科醫師判定之。
          另喪失工作能力與其精神狀態為主要關係」有該院九十年一月三十日（九
          十）若瑟醫字第０一二三號函附卷可考，本院綜觀上開函文可知，原告自
          本件車禍發生起迄今，身體日漸恢復健康，且神智清楚，然其目前之精神
          狀態、喪失工作能力比例究竟為何，因原告未為相關鑑定，致上揭醫院無
          法判斷。而原告迭經本院傳訊到庭訊問，或通知至醫院為相關精神狀態鑑
          定，或提出最近病況之診斷證明書俾供本院參考，然迄至最後言詞辯論期
          日仍拒不履行，要難認原告就其主張喪失全部勞動能力一事已盡舉證責任
          ，是本院僅得據上開函文及扣繳憑單認定原告主張其於上開住院共計四十
          八天之期間，受有不能工作之損失部分，為有理由，故原告僅得請求共計
          三萬九千九百八十四元之工作損失。
          （(300000÷12÷30=833(元以下四捨五入)；833×48=39984）
    （二）精神慰撫金部分：
          本院斟酌原告於八十八年度收入約三十萬元（八十八年度綜合所得稅結算
          申報書影本），因本件車禍受有腦挫傷併硬腦膜下血腫、硬腦膜上血腫、
          左側鎖骨骨折之傷害，並前後陸續住院六次共計四十八天，身體、精神痛
          苦煎熬非比尋常，而被告為家庭主婦，於八十七年間受有投資南亞塑膠工
          業股份有限公司之股利一百八十九元（股利憑單參照），經濟狀況普通，
          然被告於服用有酒類成份之全酒麻油雞食品之際，應知精神狀態不若平日
          駕駛之精神狀況，竟任一己之私，為求交通往來之便利，仍任己開車上路
          ，對其他交通往來者而言，實甚一顆不定時炸彈，隨時不特定地對他人造
          成難以恢復之傷害，造成社會成本負擔，更甚者，被告於肇事初時，竟不
          謀減少損害發生之方式，反加速離去現場遺棄無自救力之原告，對原告及
          社會造成不良影響，幸被告嗣後自省不當，而通知救護車前去救護，挽救
          原告免於死亡，且於本院審理時一再承認錯誤，並願賠償原告一百二十萬
          元，足認被告於肇事後有誠意協商善後，僅因原告請求金額過鉅，而無法
          達成和解等一切情狀，認原告所得請求之精神慰撫金以一百二十萬為適當
          ，逾此部分之請求不應准許。
四、綜上所述，原告本於侵權行為之損害賠償請求權，請求被告賠償一百二十三萬九
    千九百八十四元，及均自起訴狀繕本送達之翌日即八十八年一月十五日起，至清
    償日止，按週年利率百分之五計算之利息之部分，均為有理由，應予准許，其餘
    之請求，則無理由，應予駁回。
五、原告陳明願供擔保，聲請宣告假執行，經核原告勝訴部分並無不合，爰酌定相當
    擔保金額予以准許。至原告敗訴部分，其假執行之聲請失所附麗，應併予駁回。
六、本件判決之基礎已臻明確，兩造其餘之攻擊防禦方法及聲請調查之證據，均經斟
    酌，核與判決之結果不生影響，爰不一一論述，附此敘明。
七、據上論結，本件原告之訴為一部有理由，一部無理由，依民事訴訟法第七十九條
    但書、第三百九十條第二項，判決如主文。
中      華      民      國    九十    年      七      月      十一      日
                                    臺灣雲林地方法院民事庭
~B法      官  陳秋如
右為正本係照原本作成
如對本判決上訴須於判決送達後二十日內向本院提出上訴狀。（須附繕本）
中      華      民      國    九十    年      七      月      十一      日
~B法院書記官  廖錦棟


司法院資訊處製作；財團法人民間司法改革基金會備份。
